臺灣臺中地方法院刑事判決　94年度中交簡上字第276號
上　訴　人　臺灣臺中地方法院檢察署檢察官
被　　　告　甲○○（冒名曾紫玲）
上列上訴人因被告公共危險案件，不服本院臺中簡易庭94年中交
簡字第461號中華民國94年3月3日第一審簡易判決（聲請案號：
臺灣臺中地方法院檢察署94年度速偵字第585號），提起上訴，
本院判決如下：
    主    文
原判決撤銷。
甲○○服用酒類，不能安全駕駛動力交通工具而駕駛，處拘役伍
拾伍日，如易科罰金，以參佰元折算壹日。
    事    實
一、甲○○（冒名曾紫玲，涉嫌偽造文書部分另經檢察官聲請簡
    易判決處刑）於民國九十四年一月三十日二十三時至翌日凌
    晨一時許，在臺中市○○路金錢豹酒店飲用酒類後，其平衡
    感、言詞能力、定向力及感覺能力均已有所障礙而達於無法
    安全駕駛動力交通工具之程度，竟仍駕駛車牌號碼三八一八
    —ＬＡ號自小客車，沿臺中市○○區○○路行駛返家。嗣於
    同年月三十一日四時二十五分許，行經臺中市○○路與文心
    路口因違反交通規則為警攔檢，經測試呼氣中所含酒精濃度
    為每公升一．０四毫克。
二、案經臺中市警察局報告臺灣臺中地方法院檢察署檢察官後，
    聲請簡易判決處刑。
    理    由
一、按刑事訴訟法第二百六十六條規定起訴之效力不及於檢察官
    所指被告以外之人，即所謂起訴對人之效力。而同法第二百
    六十四條第二項第一款規定起訴書應記載被告之姓名、性別
    等資料或其他足資辨別之特徵，係為特定刑罰權對象之用，
    其起訴之對象為被告其「人」，而非「姓名」。被告冒用他
    人姓名應訊，檢察官未發覺，起訴書乃記載冒用之姓名、年
    現，參照最高法院五十一年臺上字第五四號判例意旨，自應
    將被告姓名等資料予以訂正，或通知檢察官更正後，逕予審
    判，最高法院九十一年度臺非字第六八號、第一三九號判決
    意旨可資參照；又法院審判之對象，是否即為檢察官所指之
    被告，固應以起訴書所載被告之姓名、性別、年齡、籍貫、
    職業或其他足資辨別之之特徵為準，然被告是否業經起訴，
    仍應以檢察官指為刑罰對象之被告為其依據，縱犯罪行為人
    以偽名或冒用他人名義應訊，致檢察官以被冒名者之姓名、
    年籍起訴，然檢察官指為被告之人，即為實際應訊之該犯罪
    行為人，法院自應對其為審判。本件公訴人雖以「曾紫玲」
    之名義及年籍資料起訴，惟被告甲○○冒用「曾紫玲」名義
    製作九十四年一月三十一日之警詢筆錄及九十四年一月三十
    一日之偵查筆錄一筆一情，業據被告甲○○於本院九十四年
    五月十七日行準備程序訊問時坦稱確實在九十四年一月三十
    一日冒名其姊曾紫玲之名字應訊，警詢筆錄及偵查筆錄等文
    件資料都是她冒用姊姊曾紫玲的名字填載等語，互核與證人
    曾紫玲於本院準備程序時證稱：附卷調查筆錄、逮捕通知書
    、酒精濃度測試單、舉發通知單、口卡片、指紋卡片等不是
    對伊所做等語相符，且經本院於九十四年五月十七日行準備
    程序時當庭採取被告甲○○之指紋，併同被告甲○○為警查
    獲時經警採取之指印及指紋卡（偵卷第七頁、第八頁反面、
    第九頁、第十三頁、第十五頁），送內政部警政署刑事警察
    局鑑定，經該局以指紋電腦比對法、指紋特徵點比對法鑑定
    結果，偵查卷內所存之指印、指紋卡與本院所採被告甲○○
    之指紋卡之十指指紋相符，有該局九十四年六月七日刑紋字
    第０九四００八一四八八鑑驗書在卷可查，並經本院當庭核
    對被告甲○○於查獲當時為警所攝照片（見偵查卷第十四頁
    ），確與到庭之被告甲○○同一無訛，足徵被告甲○○於本
    件為警查獲後，確係冒「曾紫玲」名義應訊無疑。公訴人雖
    以被告為「曾紫玲」起訴，惟被告甲○○為警查獲後即以「
    曾紫玲」之名義於警詢、偵訊中應訊，公訴人並以其於警詢
    、偵查中之自白聲請簡易判決處刑，雖經本院九十四年度中
    交簡字第四六一號對「曾紫玲」為處刑之判決，然嗣經公訴
    人於上訴狀及本院審理程序中更正為被告甲○○之年籍資料
    ，足見公訴人起訴之對象確係被告甲○○。被告甲○○雖在
    司法警察詢問中應訊時冒用「曾紫玲」之身分，致起訴書所
    記載之被告甲○○姓名、年齡、住所、
    「曾紫玲」，惟本案刑罰權之對象始終為被告甲○○，揆諸
    首揭判決意旨說明，本院自得對被告逕為審理，合先敘明。
二、訊據被告甲○○對於上揭酒後不能安全駕駛動力交通工具而
    駕駛之事實坦承不諱，並有舉發違反道路交通管理事件通知
    單、酒精測試表附卷可稽，且經警依刑法第一百八十五條之
    三案件測試觀察被告之言行，被告駕駛過程因反應遲緩之跡
    象，顯然無法安全駕駛，此亦有刑法第一百八十五條之三案
    件測試觀察紀錄表附卷足憑。按服用酒類不能安全駕駛動力
    交通工具之認定，參考德國、美國之認定標準，對於酒精濃
    度呼氣已達每公升零點五五毫克或血液濃度達百分之零點一
    一以上，肇事率為一般正常人之十倍，應認為已達不能安全
    駕駛之標準（法務部八十八年五月十八日八八年度法檢字第
    一六六九號函參照），被告所測得吐氣中所含酒精濃度高達
    每公升一點零四毫克，其駕駛車輛之注意能力已因飲酒而較
    平日為低，並有上開測試觀察之情況，顯已達不能安全駕駛
    動力交通工具之程度甚明，被告之自白應與事實相符。本件
    事證明確，被告犯行堪以認定。
三、核被告甲○○所為，係犯刑法第一百八十五條之三之公共危
    險罪。檢察官上訴意旨略以：被告甲○○於酒後駕車為警查
    獲後，冒用其姐曾紫玲名義應訊，顯見尚無悔意，原審僅判
    處拘役二十日，量刑顯屬過輕等語。本件被告於警詢及偵查
    中坦承犯行，原審予以論科，固非無見，惟查被告於本件車
    禍發生後，冒其姐曾紫玲之名義應訊，意圖規避刑事及行政
    罰上之責任，犯後態度顯然不佳，嗣經原審判決後被告方以
    信件告知檢察官冒名之事實，致原審判決時就此無從審酌，
    公訴人執此上訴，自有理由。原判決既有上開可議之處，即
    屬無可維持，自應由本院予以撤銷改判。爰審酌被告酒醉後
    已不能安全駕駛，仍不顧公眾之安危，貿然駕車，造成他人
    受傷，應予非難；兼衡及被告素行，犯後竟冒曾紫玲之名義
    應訊，意圖規避責任，犯後態度不佳，惟於上訴後均坦承犯
    行等一切情狀，量處如主文所示之刑，並諭知易科罰金之折
    算標準。
據上論斷，應依刑事訴訟法第四百五十五條之一第三項、第三百
六十九條第一項前段、第三百六十四條、第二百九十九條第一項
前段，刑法第一百八十五條之三、第四十一條第一項前段，罰金
罰鍰提高標準條例第二條，判決如主文。
本案經檢察官乙○○到庭執行職務。
中　　華　　民　　國　　94　　年　　7 　　月　　14　　日
                  交通法庭  審判長法　官　許金樹
                                  法　官  王靜秋
                                  法　官  張清洲
以上正本證明與原本無異。
本件不得上訴。
                                  書記官
中　　華　　民　　國　　94　　年　　7　　月　　14　　日
附錄本案論罪科刑法條全文
刑法第一百八十五條之三
服用毒品、麻醉藥品、酒類或其他相類之物，不能安全駕駛動力
交通工具而駕駛者，處一年以下有期徒刑、拘役或三萬元以下罰
金。
